臺灣高等法院刑事判決　　　　　　　　 94年度上易字第183號
上　訴　人
即　被　告　戊○○
選任辯護人　陳水亮 律師
上列上訴人因恐嚇等案件，不服臺灣臺北地方法院93年度訴字第
579號，中華民國92年12月16日第一審判決（起訴案號：臺灣臺
北地方法院檢察署92年度偵字第11197號），提起上訴，本院判
決如下：
    主  文
原判決關於戊○○恐嚇取財及定執行刑部分撤銷。
戊○○共同以恐嚇得財產上不法之利益，處有期徒刑拾月。扣案
之木棒貳支、球棒壹支及球桿壹支均沒收。
    事  實
一、戊○○於九十二年四月二十八日上午十一時許，提供其臺北
    市○○○路○段九三巷二十號四樓之住處為賭博場所，由戊○○之兄丁○○與乙○○、甲○○及綽號「大胖」之年籍姓
    名均不詳之成年男子，以麻將牌賭博財物（戊○○營利賭博
    罪業經原審判處有期徒刑三月，上訴後在本院撤回上訴已確
    定），丁○○及綽號「大胖」者因認甲○○屢次放牌予下家
    之乙○○吃牌或碰牌，而懷疑甲○○與乙○○勾串詐賭（其
    二人所涉詐欺罪嫌，由原審另案審理中），嗣於甲○○之褲
    管及襪子內搜得含發報器及接收器之震動式呼叫器一組，乃
    要求對乙○○進行搜身而遭拒，丁○○及綽號「大胖」者基
    於傷害之犯意聯絡，分持房間內所放置而為戊○○、丙○○
    所有之木棒二支、球棒一支及球桿一支毆打乙○○，致其受
    有左前臂挫傷合併裂傷二點五公分、胸部挫傷、右側瘀傷三
    ×三公分及右大腿挫傷八×八公分等傷害。迨戊○○及丙○○父子聞訊趕至房間內，將雙方拉開並問明原因後，由丁○○將乙○○於打鬥中所掉落之勞力士手錶一只、現金新台幣
    （下同）一萬八千元及皮夾內之宏錡旅遊卡（卡號０六八三
    五八）、中國信託商業銀行之中國石油白金卡（卡號000
    000000000000）、中華捐血運動協會捐血榮譽
    卡、關西廚房會員卡（卡號三０一一四二）、空白支票二紙
    （付款人臺灣省合作金庫永和支庫，票號it0000000、it000
    0000）等物交付戊○○保管。
二、詎戊○○、丙○○（已據原審判處有期徒刑六月，上訴本院
    後撤回上訴已確定）與丁○○及綽號「大胖」者，竟另基於
    意圖得財產上不法之利益及為自己不法所有之犯意聯絡，在
    上址客廳內，由丁○○手持前開木棒，並將上開球棒及球桿
    分置於茶几上以為威脅，另由綽號「大胖」者作勢打電話召
    喚朋友到場處理，而戊○○則在旁向乙○○、甲○○恫嚇稱
    ：「能拿多少就拿多少，不然等一下被兄弟押到山上，我就
    沒辦法了」等語，並要求其二人各給付一百二十萬元作為賠
    償，致乙○○、甲○○心生畏怖，依其要求分別簽立有關願
    意給付一百二十萬元作為賠償內容之切結書，因乙○○表示
    當日僅能給付現金二十萬元，戊○○乃持上開空白支票（票
    號it0000000）一紙要求乙○○開立金額為一百萬元之支票
    以為憑證，乙○○依其指示簽發支票後因認票信不佳，乃由
    丙○○外出購買本票後交付乙○○另行簽發金額為三十萬元
    之本票二紙（發票日期均為九十二年四月二十八日，到期日
    分別為同年五月三日、五月五日）及四十萬元之本票一紙（
    發票日九十二年四月二十八日，到期日九十二年五月一日）
    作為憑證，並約定俟乙○○將餘款給付完畢始行返還戊○○
    所保管之前開手錶、現金、空白支票及皮夾內物品。此期間
    ，甲○○則駕車搭載丙○○前往其兄長位於臺北縣林口鄉之
    付丁○○以給付上開賠償後離去；乙○○再駕車搭載戊○○
    及丙○○二人先後前往臺北市○○○路及臺北縣三重市附近
    ，分別自乙○○之友人蘇聰輝及乙○○之女曹怡湘處各借得
    十萬元，將該二十萬元交付戊○○作為前開賠償款項之一部
    分後離去。
三、九十二年五月三日十六時三十分許，在臺北市○○區○○路
    二一０號之「御書園西餐廳」，因乙○○佯稱欲給付現金四
    十萬元及另簽發面額十五萬元之支票一紙以給付上開賠償，
    戊○○乃依約攜帶所保管之空白支票前往該處，由乙○○在
    該紙空白支票上依其指示填載完畢，適其點收乙○○所交付
    之現金四十萬元之際，而為乙○○事先報警經埋伏在旁之員
    警當場查獲，並由戊○○帶同前往其住處查扣供犯罪所用之
    上開木棒二支、球棒及球桿各乙支。
四、案經乙○○訴由臺北市政府警察局松山分局報請臺灣臺北地
    方法院檢察署檢察官偵查起訴。
    理  由
一、訊據被告戊○○供認同案被告丁○○及綽號「大胖」者確曾
    與乙○○及甲○○間，因前開詐賭糾紛而由乙○○簽立切結
    書、支票及本票等文書，並於上開時地陪同乙○○、甲○○
    ，分別取得如事實欄所載之款項、支票，及於事實欄第三項
    所載時地取交四十元之際，為警埋伏逮捕等情不諱，此部分
    事實並據已判決確定之共同被告丙○○就其所涉部分供明在
    卷，且經證人乙○○於偵審中證述甚詳，及證人甲○○於原
    審證稱其與丙○○前往取交五十萬元支票一張後離去，證人
    蘇聰輝及曹怡湘均證稱有各交付十萬元給乙○○等情屬實，
    復有告訴人乙○○所立具之切結書一張、面額一百萬元之支
    票一張及面額分別為三十萬元、三十萬元、四十萬元之本票
    三張等影本在卷可稽。
二、被告雖否認有何恐嚇犯行，並以：伊僅係擔任和事佬，上開
    款項及之票、本票等，均係告訴人乙○○及被害人甲○○自
    願給付云云置辯。然查：
（一）被告戊○○、丙○○及同案被告丁○○、綽號「大胖」者
      ，如何以事實欄所載之方式恐嚇乙○○及甲○○交付財物
      ，業經證人即告訴人乙○○指訴歷歷，並有扣案之木棒二
      支、球棒及球桿各乙支可資佐證。
（二）依被告戊○○於九十二年六月十二日偵查中供稱：「（你
      認為甲○○、乙○○二人詐賭？）我在外面泡茶沒上桌，
      是他們在房間裡面吵起來，我才進去。將近十一點多開始
      打，大約打一個多小時就吵起來，丁○○說甲○○故意放
      牌給乙○○吃，才吵起來。」等語，及證人甲○○於九十
      三年四月二十日偵查中證稱：「（當天你贏多少？）七、
      八千，曹是我下家，他贏一、兩萬，我們被抓到時當場就
      還給他們了。」等情，如非確有遭受不利之對待，否則乙○○及甲○○當無僅因該次一、二萬元之詐賭糾紛而自願
      給付一百二十萬元之理。
（三）並審酌證人乙○○於偵審中均供證上開切結書、本票及支
      票之簽立，均係依被告戊○○及同案被告丁○○之指示所
      為，被告戊○○及丙○○亦不否認於乙○○及甲○○立具
      上開文件之際在場，復於事後先後陪同乙○○及甲○○取
      得款項、支票等各情，則被告戊○○及丙○○、丁○○及
      綽號「大胖」者明知當日僅為一時之詐賭糾紛，卻要求乙○○及甲○○給付顯不相當之金額作為賠償，已難謂無不
      法得利及所有之意圖，亦徵證人乙○○之指訴應非子虛。
三、綜上所述，被告戊○○上開所辯，及證人甲○○於原審證稱
    係其與告訴人乙○○自願給付云云，要屬事後卸責、迴護之
    詞，均不足採信。事證明確，被告犯行，堪以認定。
四、按刑法第三百四十六條第一、二項分別規定恐嚇取財罪及恐
    嚇得利罪，前者之行為客體係指財物，後者則指取得債權、
    免除債務、延期履行債務或提供勞務等財物以外之財產上不
    法利益。二者犯罪構成要件原屬有間，不容混淆。被告戊○○明知其對乙○○、甲○○並無債權，竟以恐嚇方法，責令
    乙○○交付現款二十萬元，及經乙○○事先報警埋伏交付四
    十萬元部分，核犯刑法第三百四十六條第一項之恐嚇取財罪
    、及同條第三項、第一項之恐嚇取財未遂罪。又被告嚇令乙○○簽發一百萬元之支票一張及本票三張，就超過上開已交
    付之現款以外之票據債權，及使甲○○交付面額五十萬元之
    支票一張，因而取得各該票據之債權部分，就其犯罪行為之
    客體觀之，只能認為得財產上不法之利益，核其此部分行為
    ，係犯刑法第三百四十六條第二項之恐嚇得利罪，應依第一
    項規定處斷。被告戊○○與丙○○、丁○○及綽號「大胖」
    者，就上開犯行，互有犯意聯絡及行為分擔，均為共同正犯
    。其以一恐嚇行為同時對乙○○取財、得利及對甲○○得利
    ，係一行為觸犯數罪名之想像競合犯，應依刑法第五十五條
    之規定，從一重之對乙○○恐嚇得利罪處斷。公訴人就得利
    部分認被告係犯同條第一項之恐嚇取財罪，尚有未合，因不
    礙於事實之同一性，起訴法條應予變更。
五、原審就此部分，據以論科，雖非無見。然查，原判決論處被
    告恐嚇取財罪刑，則有不當。被告上訴意旨，仍執前詞，否
    認犯罪，雖無可取。惟原判決既可議，即屬無可維持，應就
    此及定執行刑部分予以撤銷改判。爰審酌被告戊○○僅因賭
    博糾紛即以上開方式恐嚇他人以得利、取財，嚴重危害社會
    安全，其行為惡性難謂非鉅，且所得款項尚未全數返還被害
    人，其素行、犯罪動機、目的、手段、生活狀況、智識程度
    、犯罪所得及犯罪所生損害與犯後態度等一切情狀，量處如
    主文第二項所示之主刑。扣案之球棒一支、木棒二支及球桿
    一支，分別為被告戊○○及共犯丙○○所有之物，業經其二
    人供明在卷，且均為供犯恐嚇取財罪所用，依刑法第三十八
    條第一項第二款之規定宣告沒收。另扣案之鐵槌乙支，雖為
    被告戊○○及丙○○所有之物，然並無積極證據足認係供前
    揭犯罪所用之物，且非違禁物，尚與沒收規定不符，自不得
    為沒收之諭知，附此敘明。
據上論斷，應依刑事訴訟法第369條第1項前段、第364條、第300
條、第299條第1項前段、刑法第28條、第346條第2項、第1項、
第55條、第38條第1項第2款，罰金罰鍰提高標準條例第1條前段
，判決如主文。
本案經檢察官鄭龍照到庭執行職務。
中　　華　　民　　國　　94　　年　　3 　　月　　31　　日
　　　　　　　　　刑事第二十一庭審判長法　官  溫耀源
　　　　　　　　　　　　　　　　　　  法　官  邱同印
　　　　　　　　　　　　　　　　　　  法　官  吳  燦
以上正本證明與原本無異。
不得上訴。
          　　　　　　　　　　　　　　書記官  陳靜姿
中　　華　　民　　國　　94　　年　　3 　　月　　31　　日
附錄：本案論罪科刑法條全文
刑法第346條
 (單純恐嚇罪)
意圖為自己或第 3 人不法之所有，以恐嚇使人將本人或第 3 人
之物交付者，處六月以上五年以下有期徒刑，得併科1000元以下
罰金。
以前項方法得財產上不法之利益，或使第 3 人得之者，亦同。
前二項之未遂犯罰之。
